【裁判字號】    94,重勞訴,5
【裁判日期】    950403
【裁判案由】    確認僱傭關係存在
【裁判全文】
臺灣板橋地方法院民事判決             94年度重勞訴字第5號
原      告  戊○○
            壬○○
            丁○○
            甲○○○
兼 上三 人
訴訟代理人  丙○○○
原      告  庚○○○
            己○○
被      告  藍天電腦股份有限公司
法定代理人  辛○○
訴訟代理人  乙○○
            癸○○
            子○○
上列當事人間確認僱傭關係存在事件，本院於民國95年3 月20日
言詞辯論終結，判決如下：
    主  文
原告之訴及假執行之聲請均駁回。
訴訟費用由原告負擔。
    事實及理由
一、程序方面：原告於訴狀送達後，將訴之聲明由「被告應給付
    原告丙○○○等7人如附表所示之薪資，計新臺幣（下同）1
    91,750元」，最後變更為「(一)確認兩造間僱傭關係存在。(二)
    被告應自民國94年3月1日起至94年11月30日止，按月給付原
    告丙○○○25,300元，及其中151,800元，自原告94年9月14
    日民事爭點書狀繕本送達翌日起至清償日止，其餘自94年9
    月1 日起至94年11月30日止之每月薪資25,300元，各自次月
    6 日起至清償之日止，均按年息百分之五計算之利息。(三)被
    告應自94年3 月1 日起至94年11月30日止，按月給付原告戊○○31,0 00 元，及其中186,000 元，自原告94年9 月14日
    民事爭點書狀繕本送達翌日起至清償日止，其餘自94年9 月
    1 日起至94年11月30 日 止之每月薪資31,000元，各自次月
    6 日起至清償之日止，均按年息百分之五計算之利息。(四)被
    告應自94年3 月1 日起至94年11月30日止，按月給付原告壬○○24,850元，及其中14 9,100元，自原告94年9 月14日民
    事爭點書狀繕本送達翌日起至清償日止，其餘自94年9 月1
    日起至94年11月30日止（原告壬○○書狀漏載：至94年11月
    30日止）之每月薪資24,850元，各自次月6 日起至清償之日
    止，均按年息百分之五計算之利息。(五)被告應自94年3 月1
    日起至94年11月30日止，按月給付原告甲○○○24,650元，
    及其中147,900 元，自原告94年9 月14日民事爭點書狀繕本
    送達翌日起至清償日止，其餘自94年9 月1 日起至94年11月
    30日止之每月薪資24,650 元 ，各自次月6 日起至清償之日
    止，均按年息百分之五計算之利息。(六)被告應自94年3 月1
    日起至94年11月30日止，按月給付原告庚○○○29,150元，
    及其中174,900 元，自原告94 年9月14日民事爭點書狀繕本
    送達翌日起至清償日止，其餘自94年9 月1 日起至94年11月
    30日止之每月薪資29,150元，各自次月6 日起至清償之日止
    ，均按年息百分之五計算之利息。(七)被告應自94年3 月1 日
    起至94年11月30日止，按月給付原告己○○28,400元，及其
    中170,400 元，自原告94年9 月14日民事爭點書狀繕本送達
    翌日起至清償日止，其餘自94年9 月1日 起至94年11月30日
    止之每月薪資28,400元，各自次月6 日起至清償之日止，均
    按年息百分之五計算之利息。(八)被告應自94年3 月1 日起至
    94年11月30日止，按月給付原告丁○○27 ,600 元，及其中
    165,600 元，自原告94年9 月14日民事爭點書狀繕本送達翌
    日起至清償日止，其餘自94年9 月1 日起至94年11月30日止
    之每月薪資27,600元，各自次月6 日起至清償之日止，均按
    年息百分之五計算之利息」，並陳明願供擔保請准宣告假執
    行，屬訴之追加及擴張，核其請求之基礎事實同一，亦不甚
    礙被告之防禦及訴訟之終結，依民事訴訟法第255 條第1 項
    第2 、7 款之規定，應予准許。
二、原告主張：原告係被告雇用之員工，詎被告於94年1 月31日
    下班之際，以自創品牌電腦發展歐洲市場原因，依勞動基準
    法第11條第4 款「業務性質變更，有減少勞工之必要，又無
    適當工作可供安置時」之事由，預告將於同年2 月28日資遣
    原告等20餘名員工。惟被告向經濟部商業司就所營事業之登
    錄項目仍以電腦及電腦週邊設備之設計、製造及買賣業務為
    主，並未有任何本質上改變，且被告94年11月7 日之網頁內
    容「公司簡介」項下明確記載，被告以研發製造筆記型電腦
    供應商著稱，並主要以OEM／ODM及經銷商為主要經營的行銷
    策略，均以製造生產筆記型電腦為共同核心，未見有何業務
    性質變更。況被告直接或間接持有大陸地區凱博公司（即大
    陸昆山廠）、百腦匯公司之股份達百分之百，擁有絕對人事
    及經營權，應併列入考量以避免被告濫用法人獨立性，以將
    業務移讓與子公司之方式，造成母公司業務性質變更之事實
    ，達恣意解雇勞工目的，即被告因凱博公司生產量逐年提升
    ，顯電腦生產仍為被告之主要營業，足見其業務性質並未變
    更。被告將其生產電腦之主要營業讓與凱博公司（即大陸昆
    山廠）生產，卻未曾召集股東會以特別決議行之，其讓與筆
    記型電腦生產業務等行為均不生效力，故其業務性質仍未發
    生變更。被告並非「無適當工作可供安置」，被告曾有將生
    產線員工調派大陸地區凱博公司之前例，然於本次資遣原告
    前未詢問有無意往他部門任職或調派至大陸地區凱博公司而
    逕行預告終止，核與無適當工作可供安置之情形不符。被告
    於94年1 月31日之資遣原告時並未將業務緊縮之事由告知原
    告，故被告不得復於訴訟中蒞庭時始辯稱94年1 月31日之資
    遣亦符合勞動基準法第11條第2 款後段所定業務緊縮主張其
    解僱為合法。被告得採取將員工調派至上開子公司之方式，
    卻未採取此迴避方式，與「解僱最後手段性原則」相違，其
    解僱顯不合法。兩造間並無資遣之合意。被告資遣原告既不
    合法，兩造間僱傭關係仍屬有效，是原告94年1 月31日當場
    拒絕簽署離職協議書，並於次日（即同年2 月1 日）繼續刷
    卡進入被告公司工作，遲至同年2 月16日起始為被告保全人
    員拒絕原告進入工作，而被告並積欠原告戊○○、壬○○、
    丁○○、甲○○○、丙○○○、庚○○○、己○○自94年3
    月1 日起至94年11月30日止之每月工資各31,000、24,850、
    2 7,600 、24,650、25,300、29,150、28,400元，爰依勞動
    契約之法律關係請求等語。併為聲明：(一)確認兩造間僱傭關
    係存在。(二)被告應自民國94年3 月1 日起至94年11月30日止
    ，按月給付原告丙○○○25,300元，及其中151,800 元，自
    原告94年9 月14日民事爭點書狀繕本送達翌日起至清償日止
    ，其餘自94年9 月1 日起至94年11月30日止之每月薪資25,3
    00元，各自次月6 日起至清償之日止，均按年息百分之五計
    算之利息。(三)被告應自94年3 月1 日起至94年11月30日止，
    按月給付原告戊○○31,0 00 元，及其中186,000 元，自原
    告94年9 月14日民事爭點書狀繕本送達翌日起至清償日止，
    其餘自94年9 月1 日起至94年11月30日止之每月薪資31,000
    元，各自次月6 日起至清償之日止，均按年息百分之五計算
    之利息。(四)被告應自94年3 月1 日起至94年11月30日止，按
    月給付原告壬○○24,850元，及其中14 9,100元，自原告94
    年9 月14日民事爭點書狀繕本送達翌日起至清償日止，其餘
    自94年9 月1 日起至94年11月30日止（原告壬○○書狀漏載
    ：至94年11月30日止）之每月薪資24,850元，各自次月6 日
    起至清償之日止，均按年息百分之五計算之利息。(五)被告應
    自94年3 月1 日起至94年11月30日止，按月給付原告甲○○○24,650元，及其中147,900 元，自原告94年9 月14 日 民
    事爭點書狀繕本送達翌日起至清償日止，其餘自94年9 月1
    日起至94年11月30日止之每月薪資24,650元，各自次月6 日
    起至清償之日止，均按年息百分之五計算之利息。(六)被告應
    自94年3 月1 日起至94年11月30日止，按月給付原告庚○○○29,150元，及其中174,900 元，自原告94年9 月14 日 民
    事爭點書狀繕本送達翌日起至清償日止，其餘自94年9 月1
    日起至94年11月30日止之每月薪資29,150元，各自次月6 日
    起至清償之日止，均按年息百分之五計算之利息。(七)被告應
    自94年3 月1 日起至94年11月30日止，按月給付原告己○○
    28,400元，及其中170,400 元，自原告94年9 月14日民事爭
    點書狀繕本送達翌日起至清償日止，其餘自94年9 月1日 起
    至94年11月30日止之每月薪資28,400元，各自次月6 日起至
    清償之日止，均按年息百分之五計算之利息。(八)被告應自94
    年3 月1 日起至94年11月30日止，按月給付原告丁○○27,6
    00元，及其中165,600 元，自原告94年9 月14日民事爭點書
    狀繕本送達翌日起至清償日止，其餘自94年9 月1 日起至94
    年11月30日止之每月薪資27,600元，各自次月6 日起至清償
    之日止，均按年息百分之五計算之利息。(九)原告願供擔保，
    請准宣告假執行。
三、被告則以：其因近年逐步減少代工業務，而以自有之設計電
    腦鋪貨至全球市場，故在臺灣地區因業務緊縮僅存研發及人
    事等部門，原有之生產線即因而遭裁撤已無任何員工。且原
    告原工作之2樓、4樓廠房，亦於資遣後將2 樓部分空間改為
    售後服務中心負責維修業務，並將4 樓清空與第三人洽商租
    約中，另被告所屬之6、7樓分已租與第三人為辦公大樓使用
    ，其餘空間僅為閒置及堆放少許庫存物料並無其他作業員；
    所剩工作機臺等設備，除少數尚未出售外，亦分別出售與第
    三人西門子公司及嘉詮國際有限公司。被告實係因業務緊縮
    之故，乃依勞動基準法第11條第2 款預告原告終止兩造間之
    勞動契約，並曾提出優於勞基法之資遣方案然不為原告所接
    受，後仍依法給付原告預告期間工資及資遣費等語，資為抗
    辯。併為答辯聲明：原告之訴駁回。
四、兩造均不爭執之事實：
    原告戊○○、壬○○、丁○○、甲○○○、丙○○○、庚○○○、己○○係分別於83年3月25日、85年5月1日、82年3月
    22日、85年3月1日、85年3月1日、83年3月7日、84年3 月24
    日任職於被告公司，擔任助理管理師、技術員或作業員等職
    務。嗣被告於94年1 月31日資遣原告，並給付原告預告期間
    之工資及資遣費。
五、原告主張：被告並無業務性質變更，有減少勞工之必要，又
    無適當工作可供安置時之情事，所為資遣既不合法，兩造間
    勞動關係仍屬有效。被告資遣原告時並未將業務緊縮之事由
    告知原告，故被告不得復於本件訴訟中辯稱被告之資遣原告
    亦符合業務緊縮之情形等語。被告則辯稱：其係因業務緊縮
    為由資遣原告，並已依法給付原告預告期間之工資及資遣費
    等語。經查：
  (一)按「非有左列情形之一者，雇主不得預告勞工終止勞動契約
    ：二  虧損或業務緊縮時。四  業務性質變更，有減少勞工
    之必要，又無適當工作可供安置時。」、「雇主依第11條終
    止勞動契約者，其預告期間依左列各款之規定：三  繼續工
    作3 年以上者，於30日前預告之。」、「雇主未依第16條第
    1 項規定期間預告而終止契約者，應給付預告期間之工資。
    」、「雇主依第16條終止勞動契約者，應依左列規定發給勞
    工資遣費：一  在同一雇主之事業單位繼續工作，每滿1 年
    發給相當於1 個月平均工資之資遣費。二依前款計算之剩餘
    月數，或工作未滿1 年者，以比例計給之。未滿1 個月者以
    1 個月計。」，勞動基準法第11條第2 款、第4 款、第16條
    第1 項、第2 項、第17條分別定有明文。
  (二)被告於94年1 月31日資遣原告時，係以「業務性質變更」為
    由資遣原告，被告並已依法給付原告預告期間之工資及資遣
    費等情，為兩造所不爭執，並有原告提出離職證明書7 紙（
    見本院卷第272至278頁，離職原因空白）為證，應信為真。
    嗣被告於本件訴訟中辯稱被告之資遣原告亦符合業務緊縮之
    情形等語。而原告對於被告抗辯：被告將原告原來工作所屬
    之生產部門全部停止，改由大陸地區凱博公司（即大陸昆山
    廠）生產，原有之生產線即因而遭裁撤已無任何員工。且原
    告原工作之2 樓、4 樓廠房，亦於資遣後將2 樓部分空間改
    為售後服務中心負責維修業務，並將4 樓清空與第三人洽商
    租約中，另被告所屬之6 、7 樓分已租與第三人為辦公大樓
    使用，其餘空間僅為閒置及堆放少許庫存物料並無其他作業
    員，顯有「業務緊縮」等情亦不爭執（見本院卷第302 頁）
    ，並有被告提出之資遣員工通報名冊1 紙、廠房使用現況照
    片5 張、房屋租賃契約公證書1 本、出售固定資產發票及契
    約書各2 紙（見本院卷第169 、282 至299 頁）為證，堪信
    屬實。矧「業務性質變更」與「業務緊縮」之有無，應依具
    體事實認定，如業務緊縮至全部停止之狀態，亦有可能同時
    構成業務性質變更之情形，不因被告於94年1 月31日資遣原
    告時，係以「業務性質變更」為由資遣原告，而限制被告不
    得在本件訴訟中辯稱被告之資遣原告亦符合「業務緊縮」，
    是被告辯稱：其係因業務緊縮為由資遣原告等語，即屬有據
    ，洵屬可採。本件兩造間之勞動契約因被告以業務緊縮為由
    而合法終止，已如前述。縱認原告主張：被告不符合業務性
    質變更，有減少勞工之必要，又無適當工作可供安置時之情
    事，資遣不合法屬實，亦不影響兩造間之勞動契約因被告以
    業務緊縮為由而合法終止之事實認定。是原告主張：被告不
    符合業務性質變更，有減少勞工之必要，又無適當工作可供
    安置時之情事，資遣不合法，兩造間僱傭關係存在等語，即
    屬無據，要不可採。
六、從而，原告依勞動契約之法律關係，請求如訴之聲明所示，
    為無理由，應予駁回。又原告之訴既經駁回，其假執行之聲
    請即失所附麗，應併予駁回。
七、本件事證已臻明確，兩造其餘攻擊、防禦方法及舉證，經本
    院審酌後，認對於判決結果均無影響，爰不一一論述，併此
    指明。
據上論結，本件原告之訴為無理由，依民事訴訟法第78條，判決
如主文。
中    華    民    國    95    年    4     月    3     日
                  民事第一庭    法  官  楊千儀
右為正本，係照原本作成。
如對本判決上訴，須於判決送達後20日內向本院提出上訴狀（需
按他造人數附繕本）。
中    華    民    國    95    年    4     月    3     日
                                書記官  簡青根


司法院資訊處製作；財團法人民間司法改革基金會備份。
